【裁判字號】    92,交聲更,1
【裁判日期】    920702
【裁判案由】    違反道路交通管理處罰條例
【裁判全文】
臺灣宜蘭地方法院交通事件裁定                      九十二年度交聲更字第一號
    移 送 機關  交通部公路總局台北區監理所宜蘭監理站
    異  議  人  甲○○
右列受處分人因違反道路交通管理處罰條例案件，對於交通部公路局台北區監理所宜
蘭監理站九十一年八月十九日所為之處分（原處分案號：宜監字第裁43-Q00000000號
），聲明異議，經本院九十一年十一月二十九日以九十一年度交聲字第九八號裁定後
，異議人不服提起抗告，由台灣高等法院撤銷原裁定發回調查，本院裁定如左：
    主  文
原處分撤銷。
甲○○汽車駕駛人，駕駛汽車有違反本條例之行為，拒絕停車接受稽查而逃逸，處罰
鍰新臺幣肆仟伍佰元，記違規點數壹點。
甲○○右側超車部分不罰。
    理  由
一、本件異議意旨略以：交通部公路局台北區監理所宜蘭監理站（下稱宜蘭監理站）
    於民國九十一年八月十九日所為之處分，以異議人所有之車號ＩＴ六五四八號自
    小客貨車，於九十一年一月二十九日下午六時四十五分許，在宜蘭縣五結鄉○○
  路○段，駕駛人未依規定右側超車並拒絕接受稽查而逃逸，為宜蘭縣警察局羅東
    分局警員逕行舉發，因而對異議人處新台幣（以下同）八千四百元罰鍰。惟：(1)
    異議人於右揭時間並未經過舉發地點。(2)異議人及車輛使用人均無右側超車及拒
    絕接受稽查而逃逸之事實。(3)警員並未當場攔截，亦無任何照片可以證明舉發之
    事實。移送機關未憑證據，率認異議人駕駛機車違規而逕行舉發，自屬不當，為
    此聲明異議等語。
二、按交通違規事件之舉發，依違反道路交通管理事件統一裁罰標準及處理細則第十
    一條第一項之規定（九十一年七月三日修正後同法文改定於道路交通管理處罰條
    例第七條之二，而本件係發生在修正該條文前），限於當場舉發及逕行舉發二種
    態樣，而舉發違反道路交通管理事件通知單之交付程序，依舉發方式不同而異其
    處理程序，本件舉發方式依通知單駕駛人姓名欄內載明：「逕行舉發」，則本件
    原處分是否合法，首應審究「逕行舉發」之程序是否合法：
（一）依違反道路交通管理事件統一裁罰標準及處理細則第二十三條第一項、第二項
      、第二十四條之規定：汽車違反道路交通管理事件有下列情形之一，當場不能
      或不宜攔截製單舉發者，得逕行舉發之：一、闖紅燈或平交道，二、搶越行人
      穿越道，三、違規停車而駕駛人不在場，四、不服指揮稽查而逃逸或聞消防車
      、救護車、警備車、工程救險車之警號不立即避讓者，五、以科學儀器取得違
      規證據資料，足認定其違規事實者，六、各級學校之交通服務隊，檢舉違規停
      車或行近行人穿越道時，不暫停讓行人優先通過之車輛，經現場導護人員簽證
      者。前項逕行舉發，應記明車輛牌照號碼、車型等可資辨明之資料，查明汽車
      所有人姓名或名稱、住址，並以該汽車所有人為被通知人製單舉發之。
（二）依上開規定，非有道路交通管理事件統一裁罰標準及處理細則第二十三條第一
      項所列各款之法定事由，不得逕行舉發。本件異議人經交通勤務警員製單舉發
      其於九十一年一月二十九日下午六時四十五分許，行經宜蘭縣五結鄉○○路○
      段與中正西路五岔路口右側超車，且拒絕停車接受稽查而逃逸等情，業經舉發
      警員游文龍於本院調查時證述甚明，並載明以「逕行舉發」及違規之車輛車牌
      號碼，有該舉發違反道路交通管理事件通知單一紙在卷可稽。本件逕行舉發之
      事由中，就「右側超車」部分，非屬法定逕行舉發事由，亦未經科學儀品取得
      違規證據資料，均不符前開裁罰標準及處理細則第一項第一款至第六款之規定
      ，自不得以逕行舉發之方式為之。惟「不服指揮稽查而逃逸」則屬上開條文第
      四款之事由，則得以逕行舉發之方式為之。
（三）異議人固不否認ＩＴ─六五四八號自用客貨車為其所有，並有異議人庭呈之行
      車執照一紙可參，惟辯稱舉發之違規日期異議人並未駕駛該車，亦未借他人行
      駛等語。惟證人即本件舉發人警員游文龍於本院前審調查時證稱：「違規車輛
      行駛於宜蘭往羅東南下右側，他走的是中正路二段沿路超車，我們是看到他一
      路走白線以外的路肩，所以我們就攔檢他，他的方向是往羅東，我當時鳴笛以
      手勢示意他停車，但是他沒有停車往我的右邊直行‧‧‧是國瑞牌的藍色客貨
      兩用車」；於本院調查時亦證稱：「．．．當時遠遠就看到異議人的車，該車
      是往羅東方向行駛，並行使機車道沿途超車．．．臨檢地點在．．．五叉路口
      ，異議人的車從遠處一直來，必須經過臨檢地點，他的車從我們臨檢點旁邊駛
      過，駛向羅東方向，所以可以看得清楚．．．我當時從身上拿筆記記在紙張上
      ，並記下車牌號碼，廂型車及車輛顏色，好像是深藍色，所記載的紙張當天就
      拿回派出所以電腦查詢資料後丟棄，查詢資料的方式是輸入車牌號碼查證，且
      也是當天填製舉發單．．．當天有核對車牌號碼及特徵，舉違規車輛完全符合
      」等語。又證人即是日一同執行稽查勤務之警員余傳勇亦證稱：「．．．當時
      該車是右側超車，游文龍看到時，我也有注意到這部車子違規。（當時是否有
      看到車牌號碼？）有。（當時天色如何？如何看到？）天色還好，還可以看得
      清車牌。我是在車子經過我們旁邊時，從車子的後面看到車子的車牌號碼。．
      ．．（本件你是否記清楚車牌？）有，且與游文龍核對相符」等語。是上開證
      人證述互核相符，且於舉發之違規日期即九十一年一月二十九日十八時五十二
      分，確有宜蘭縣警察局羅東分局二結派出所向內政部警政署查詢上開車輛之車
      籍使用資料，有內政部警政署九十二年六月二十日警署資字第○九二○○八七
      ○三○號函為證，足證證人游文龍所陳述查證情形非虛，渠等證述應堪採信。
      從而，異議人之車輛違規之事實堪以認定。異議人雖稱伊平日斯時上在工作，
      不可能經過該路段，惟其所述僅係一般印象，並未提出確實證據以推翻上開二
      名證人所證述之事實，其所辯自難採信。
（五）綜上，裁決機關以逕行舉發之方式，裁處異議人有右側超車之違法行為，而逕
      予裁罰，有所未當，異議人就此部分異議為有理由，應予撤銷，另諭知不罰。
      至異議人於上述時地有違反處罰條例之行為，拒絕停車接受稽查而逃逸之事實
      ，原處分機關援引道路交通管理處罰條例第六十條第一項之規定，對異議人予
      以裁罰，雖無不當，惟漏未依同條例六十三條第一項第一款之規定予以違規記
      點一點，於法未合。從而，應由本院撤銷裁決機關之原裁定，並審酌異議人依
      法於期限內提出申訴、違規情節，自為如主文第二項之諭知。
五、據上論斷，應依道路交通案件處理辦法第二十條，裁定如主文。
中      華      民      國      九十二      年      七      月    二    日
                                        臺灣宜蘭地方法院交通法庭
                                            法  官  謝  佩  玲
右正本證明與原本無異。
如不服本裁定，應於裁定送達後五日內向本院提出抗告狀。（應附繕本）
                                            書記官  林  慶  生
中      華      民      國      九十二      年      七      月三    日


司法院資訊處製作；財團法人民間司法改革基金會備份。
